臺灣臺北地方法院刑事判決　　　　　　　96年度易字第1234號
　　公　訴　人　臺灣臺北地方法院檢察署檢察官
　　被　　　告　甲○○
上列被告因業務侵占案件，經檢察官提起公訴（96年度偵緝字第
902號），因被告於準備程序中就被訴事實為有罪之陳述，本院
合議庭裁定改行簡式審判程序，判決如下：
    主  文
甲○○連續意圖為自己不法之所有，而侵占對於業務上所持有之
物，處有期徒刑拾月。緩刑貳年。
    事  實
一、甲○○自民國（下同）九十五年一月二日起至同年二月二十
    七日止（因其翌〈二十八〉日即請假，嗣無法聯絡），在豐
    業企業社任職業務員，負責收取客戶購買「便利帶」之貨款
    並繳回公司，為從事業務之人，竟基於意圖為自己不法所有
    之概括犯意，連續於附表所示之時間，向附表所示之客戶收
    取附表所示款項後，變易持有為所有之意予以侵占入己，而
    侵占新臺幣（下同）二萬五千二百元之款項。後因豐業企業
    社整理應收帳款明細表，發覺有異，始查知上情，經向甲○
    ○催討未果憤而提訴。
二、案經豐業企業社代理人黃世杰訴由臺灣臺北地方法院檢察署
    檢察官偵查起訴。
    理  由
一、本件係經被告於準備程序期日為有罪之陳述，而經本院合議
    庭裁定由受命法官獨任以簡式審判程序加以審理，則依據刑
    事訴訟法第二百七十三條之二、同法第一百五十九條第二項
    之規定，不適用傳聞法則有關限制證據能力之相關規定，合
    先敘明。
二、上揭犯罪事實，業據被告甲○○於本院審理時坦承不諱（見
    本院卷九十六年六月八日準備程序筆錄及同日審判筆錄），
    核與告訴代理人黃世杰（即豐業企業社之商業負責人）於偵
    查中以證人身分具結證述之情節相符（見九十五年度他字第
    三○一五號偵查卷第三五頁），復有甲○○之新進人員履歷
    表、華南商業銀行新生分行存摺封面影本各一紙、豐業企業
    社就附表所示客戶之應收帳款明細表影本共四紙、萬昌傳真
    之現金支出傳票影本（上有甲○○簽名一枚）一紙（分見九
    十五年度發查字第一五一八號偵查卷第四一頁、第四四至四
    九頁）在卷可憑，足認被告前揭自白與事實相符，而可採信
    。據上，本件事證明確，被告業務侵占犯行，堪洵認定，應
    依法論罪科刑。
三、按行為後法律有變更者，適用行為時之法律。但行為後之法
    律有利於行為人者，適用最有利於行為人之法律，刑法第二
    條第一項定有明文。本件被告等行為後，刑法總則編於九十
    四年二月二日大幅修正公布後，並於九十五年七月一日正式
    施行，而刑法第二條第一項固修正為「行為後法律有變更者
    ，適用行為時之法律，但行為後之法律有利於行為人者，適
    用最有利於行為人之法律」，此乃為與刑法第一條罪刑法定
    主義相互契合，而貫徹法律禁止溯及既往原則，係規範行為
    後法律變更所生新舊法律比較適用之準據法，故刑法第二條
    第一項雖經修正，但因屬適用法律之準據法，本身即無所謂
    比較新舊法之問題，應逕適用裁判時之修正施行後刑法第二
    條之規定以決定適用之刑罰法律。又本次刑法修正之比較新
    舊法，應就罪刑有關之共犯、未遂犯、想像競合犯、牽連犯
    、連續犯、結合犯，以及累犯加重、自首減輕暨其他法定加
    減原因（如身分加減）與加減例等一切情形，綜其全部罪刑
    之結果而為比較（最高法院九十五年五月二十三日九十五年
    度第八次刑庭會議決議意旨可資參照）。（一）、按刑法第
    三百三十六條第二項業務侵占罪，法定刑得併科銀元三千元
    以下罰金，據修正後刑法施行法增訂第一條之一：「中華民
    國九十四年一月七日刑法修正施行後，刑法分則編所定罰金
    之貨幣單位為新臺幣。九十四年一月七日刑法修正時，刑法
    分則編未修正之條文定有罰金者，自九十四年一月七日刑法
    修正施行後，就其所定數額提高為三十倍。但七十二年六月
    二十六日至九十四年一月七日新增或修正之條文，就其所定
    數額提高為三倍」（按新增訂刑法施行法第一條之一規定，
    僅係替代罰金罰鍰提高標準條例部分條文，與罰金罰鍰提高
    標準條例罰金額度相同，只是貨幣單位由銀元改成新臺幣，
    並不發生有利、不利之問題，亦非法律變更刑度之條文，並
    無比較新舊法之問題，應逕予適用，附此說明。）及刑法第
    三十三條第五款修正為：「罰金：新臺幣一千元以上，以百
    元計算之」等規定，修正後刑法第三百三十六條第二項業務
    侵占罪，所得併科罰金刑最高為新臺幣九萬元、最低為新臺
    幣一千元，然而，依被告行為時之刑罰法律，即罰金罰鍰提
    高標準條例第一條前段規定之提高倍數十倍及刑法第三十三
    條第五款規定之罰金最低額一元予以計算，該罪之罰金刑最
    高為銀元三萬元，最低額為銀元一元，若換算為新臺幣，最
    高額雖與新法同為新臺幣九萬元，然最低額僅為新臺幣三元
    。因此，比較上述修正前、後之刑罰法律，自以被告行為時
    關於科處罰金刑之法律較有利於被告。（二）、刑法第五十
    六條連續犯之規定，業於九十五年七月一日修正刪除生效。
    於新法修正後，關於連續犯之數犯罪行為，即應依刑法第五
    十一條之規定予以分論併罰。經比較修正前、後之刑法規定
    ，以修正前之刑法較有利於被告。（三）、揆諸前揭說明，
    綜合上開罪刑全部比較結果，認適用裁判時之新法，對被告
    較為不利，自應依刑法第二條第一項前段規定，適用前述被
    告行為時即修正前之刑法規定，以為論處。
四、核被告甲○○所為，係犯刑法第三百三十六條第二項業務侵
    占罪。被告為如附表所示之犯行，時間緊接，所犯均係構成
    要件相同之罪名，顯係基於概括犯意反覆為之，為連續犯，
    爰依修正前刑法第五十六條規定，以一罪論，並加重其刑。
    爰審酌被告並無前科，素行尚佳，此有臺灣高等法院被告前
    案紀錄表一紙附卷可按，其犯罪之動機、目的、手段、生活
    狀況、智識程度，並斟酌其於偵查中通緝到案雖飾辭狡辯，
    惟於本院審理中，因知罪證確鑿即坦認犯罪，且已將侵占款
    項全數匯還告訴人豐業企業社，尚有悔悟之犯罪後態度，並
    參酌檢察官已具體求刑有期徒刑十月等一切情狀，量處如主
    文所示之刑，以示懲儆。
五、又被告未曾受故意犯罪有期徒刑以上刑之宣告，有前揭被告
    前案紀錄表一紙在卷可稽，其已於九十六年六月七日將侵占
    款項全數償還告訴人，此有合作金庫銀行匯款申請書回條聯
    （二）正本二紙、本院公務電話紀錄一紙（見本院卷第二七
    、三一頁）在卷可憑，經此番偵審之教訓，當能心生警惕，
    信無再犯之虞，且告訴代理人黃世杰亦當庭表示願與被告和
    解、寬宥之意，有本院卷九十六年六月七日準備程序筆錄及
    前揭公務電話紀錄可按，是以，本院認所宣告之刑，以暫不
    執行為適當，故併諭知緩刑二年，以啟自新。
據上論斷，應依刑事訴訟法第二百七十三條之一第一項、第二百
九十九條第一項前段，刑法第二條第一項前段、第三百三十六條
第二項、第七十四條第一項第一款，修正前刑法第五十六條，刑
法施行法第一條之一，判決如主文。
本案經檢察官黃惠敏到庭執行職務。
中　　華　　民　　國　　96　　年　 　6　　月  　22　　日
                            刑事第十六庭  法　官  徐千惠
上正本證明與原本無異。
如不服本判決，應於判決送達後10日內向本院提出上訴狀（應抄
附繕本）。告訴人或被害人如對於本判決不服者，應具備理由請
求檢察官上訴，其上訴期間之計算係以檢察官收受判決正本之日
期為準。
                                          書記官  李典育
中　　華　　民　　國　　96　　年　　6 　　月　　22　　日
附錄論罪科刑法條全文：
中華民國刑法第336條
（公務公益侵占罪、業務侵占罪）
對於公務上或因公益所持有之物，犯前條第 1 項之罪者，處 1
年以上 7 年以下有期徒刑，得併科 5 千元以下罰金。
對於業務上所持有之物，犯前條第 1 項之罪者，處 6 月以上
5 年以下有期徒刑，得併科 3 千元以下罰金。
前二項之未遂犯罰之。
附表：（侵占款項）
┌──┬──────┬──────────┬──────────┐
│編號│收款日期    │客戶名稱            │收取款項（新臺幣）  │
├──┼──────┼──────────┼──────────┤
│一  │九十五年一月│萬昌貿易（股）公司  │八千四百元          │
│    │二十六日    │                    │                    │
├──┼──────┼──────────┼──────────┤
│二  │九十五年二月│十方金融行銷有限公司│二千六百二十五元    │
│    │七日        │                    │                    │
├──┼──────┼──────────┼──────────┤
│三  │九十五年二月│王友企業有限公司    │七千八百七十五元    │
│    │七日        │                    │                    │
├──┼──────┼──────────┼──────────┤
│四  │九十五年二月│陳宜君              │六千三百元          │
│    │九日        │                    │                    │
├──┼──────┴──────────┴──────────┤
│總計│二萬五千二百元（侵占款項）                              │
├──┼────────────────────────────┤
│備註│還款情形：                                              │
│    │甲○○分別於九十六年五月八日匯款五千二百元、同年六月七日│
│    │匯款二萬元至便利帶有限公司設於華南銀行帳戶，而全數清償完│
│    │畢。                                                    │
└──┴────────────────────────────┘
